臺灣高等法院民事判決　九十一年度上字第四四七號
　　上　訴　人　瑞誠工程股份有限公司
　　法定代理人　李金土
　　訴訟代理人　林宏信律師
　　複　代理人　林怡華律師
　　　　　　　　鄭麗娟
　　被　上訴人　甲○○
　　訴訟代理人　周燦雄律師
右當事人間請求損害賠償事件，上訴人對於民國九十一年三月二十九日臺灣桃園地方
法院八十九年度重訴字第一號第一審判決提起上訴，經本院於九十三年四月二十八日
言詞辯論終結，判決如左：
    主    文
上訴駁回。
第二審訴訟費用由上訴人負擔。
    事實及理由
一、被上訴人起訴主張：原審共同被告林繁榮係上訴人公司配電技術人員並兼任貨車
    司機，為從事駕駛業務之人，於八十七年十二月十日二十二時許，飲酒後（尚未
    至酒醉程度）駕駛車號Ｑ五─八０一號屬錚譽工程有限公司（下稱錚譽公司）所
    有之自用大貨車，沿桃園縣大溪鎮○○○○道由大溪鎮往復興鄉方向行駛，於是
    日二十二時三十分許，行經桃園縣大溪鎮○○○○道五點二公里處，該地道路型
    態屬彎道，行車速限為五十公里且屬劃有分向限制線路段，本應注意汽車在雙向
    二車道行駛時，應在遵行車道內行駛，在劃有分向限制線之路段，不得駛入來車
    之車道內，且行車速度應依標誌規定，行經彎道應減速慢行，作隨時停車之準備
    ，依當時情形，並無不能注意之情事，詎林繁榮竟疏未注意，貿然以時速約六十
    公里速度超速行駛，復侵入對向來車道，適對向車道由被上訴人所駕駛之車號Ｌ
    Ｄ─四四０九號自用小客車駛來，其所駕駛自用大貨車左前車頭因此撞擊被上訴
    人所駕駛自用小客車左側車身，致被上訴人受有頭部外傷併腦挫傷及腦內出血併
    蜘蛛網膜出血等傷害。被上訴人因此左側肢體輕癱、認知功能受損及行為異常達
    於身體重大難治傷害。經被上訴人提出業務過失重傷害告訴，經原法院以八十八
    年度交易字第一一０號判處有期徒刑一年確定。爰依民法第一百八十四條第一項
    前段、第一百八十八條第一項，求為命上訴人與林繁榮連帶給付新台幣（下同）
    九百六十萬七千七百六十三元及自起訴狀繕本送達翌日起至清償日止按周年利率
    百分之五計算之利息。
    上訴人則以其原將所承包台灣電力公司桃園丙工區配電工程之一部分交由予訴外
    人錚譽公司承攬，惟因錚譽公司施作上發生困難，方又另行由訴外人林榮興承攬
    ，林繁榮則係為林榮興服上開勞務之受僱人，故上訴人與林榮興間屬次承攬關係
    ，與林繁榮間並無直接之權利義務關係，對於次承攬人為執行承攬事項不法侵害
    他人權利所肇致之損害，上訴人不負損害賠償責任。況且林繁榮當天晚上純粹是
    去找朋友喝酒，係駕駛錚譽公司之貨車，並非執行其公司職務，其不應負僱用人
    之連帶賠償責任等語資為抗辯。
二、原審對於被上訴人之請求，判命上訴人與原審共同被告林繁榮連帶給付三百五十
    萬七千二百四十三元，及自民國八十九年二月十七日起至清償日止，按年息百分
    之五計算之利息，而駁回其餘請求，林繁榮就其敗訴部分及被上訴人就駁回部分
    均未據上訴己確定。上訴人就原審判命其連帶給付部分提起上訴，聲明求為廢棄
    原判決對其不利部分，並駁回被上訴人於第一審之訴及假執行之聲請。被上訴人
    則求為判決駁回上訴。
三、被上訴人主張林繁榮於前開時地，酒後駕駛大貨車，疏未注意，貿然以時速約六
    十公里速度超速行駛，侵入對向來車道，撞及對向車道由被上訴人所駕駛之車號
    ＬＤ─四四０九號自用小客車，致其受有頭部外傷併腦挫傷及腦內出血併蜘蛛網
    膜出血等傷害之事實，業據林繁榮於原審及原法院過失傷害刑事案件審理中承認
    在卷，並有桃園縣警察局大溪分局道路交通事故調查報告表一紙、酒測表一紙、
    照片四張、恩主公醫院診斷證書明二紙附於臺灣桃園地方法院檢察署八十七年度
    偵字第一九○二七號偵查卷內可稽，經原法院刑事庭送請台灣省桃園縣區車輛行
    車事故鑑定委員會鑑定結果，亦認「林繁榮酒後駕駛自大貨車於分向限制線路段
    侵入對向來車道」為肇事原因，有該委員會鑑定意見書可稽（見原法院八十八年
    度交易字第一一０號卷第十八頁），林繁榮刑事部分業經原法院刑事庭判處有期
    徒刑一年確定，此經本院調閱臺灣桃園地方法院檢察署八十八年度執字第四一七
    一號林繁榮駕駛業務過失傷害案執行全卷核閱無訛，並為上訴人所不爭，堪信被
    上訴人主張之事實為真實。
四、上訴人辯稱林繁榮並非受其僱用，且肇事時並非執行其公司職務，亦非駕駛其公
    司車輛，因此其不需負連帶損害賠償責任。惟查：
(一)、證人林榮興即林繁榮之兄於原法院證稱：「（問：當天你弟弟去工作，那工程為
    何人工作？）是為瑞誠工作，因為趕工所以前一天就去了；（問：有無一段時間
    專門替一家公司工作？你為何加入瑞誠的勞保？）有，那一段時間我剛好在做瑞
    誠的工作，我不會同時跟很多家廠商工作；（問：那時可有固定領瑞誠的薪水？
    ）我們每個月領薪水；（問：事發那時你弟弟是否在瑞誠工作？）是，我做完瑞
    誠後如果到別家，就用別家的勞保、健保，當時我跟我弟弟都是入瑞誠的勞、健
    保。」（詳見原審卷第一二二至一二五頁筆錄），核與林繁榮於原法院刑事庭審
    理中供稱：「（問：受僱於何人？但任何職？）瑞誠公司，我是做電工技術人員
    。」（見同上原法院刑事卷第二十四頁背面筆錄），及林繁榮於原審陳述：「我
    是瑞誠的員工，．．我在事發當日的前一個月，就受僱於瑞誠。．．．那天晚上
    是載瑞誠的原料去復興鄉，因為隔天要趕工，要趕工的工程是瑞誠的。」（詳見
    原審卷第三六、三七、七六、七七頁筆錄）等語相符。
(二)、被上訴人原審之訴訟代理人林招憲於原審陳述：「事發當天瑞誠的老闆有去現場
    ，也有表示願意負責，說事後會來解決」，原審共同被告林繁榮同日亦稱：「我
    們瑞誠的老闆當天是有這麼說」（見原審卷第一二四頁筆錄），當日上訴人法定
    代理人李金土在場聽其二人上開陳述並未予否認，並自肇事後即陸續與被上訴人
    談和解事宜，並自動以林繁榮、錚譽公司代理人身分，於八十八年一月五日在桃
    園市調解委員會與訴外人明麗玻璃行達成調解，就ＬＤ─四四０九號自用小客車
    損壞部分代為理賠三萬元，此有其提出之調解書影本可稽（見原審卷第一二六頁
    ），並陳稱公司部分其願意給付五十萬元和解（見原審卷第一八０頁筆錄），果
    林繁榮非其所僱用，對其肇事何以積極介入處理，並稱願意負責？
(三)、上訴人分別於八十七年十一月二十六日、同年十二月十九日為林榮興、林繁榮辦
    理加入其公司勞工保險，此有本院向勞工保險局函調之勞工加保申請表二份可稽
    （見本院卷第二○五、二○六頁），上訴人辯稱係林榮興向上訴人承包工程，並
    提出與林榮興簽訂之施工基本協議書為證，惟依該協議書第六條約定：乙方（即
    林榮興）應對其自己之作業人員自行辦理勞工保險．．．（見原審卷第五十一頁
    ），則為何上訴人反為林榮興及林繁榮辦理加入其公司勞工保險？雖林繁榮於系
    爭車禍肇事後上訴人公司始辦理其勞工保險，然據林繁榮迭於原審陳稱其於肇事
    前一個月已受僱於上訴人公司，是上訴人公司其後才辦理加入勞工保險等情，衡
    諸林繁榮係與其兄林榮興一起工作，上訴人已於八十七年十一月二十六日為林榮
    興辦理加入勞工保險，即在八十七年十二月十日肇事前約一個月，足見林繁榮所
    言非虛，且一般情況對於公司新近人員常有先進入公司工作後再補辦理加入勞工
    保險者，因此，尚難以肇事時林繁榮尚未加入上訴人公司勞工保險而謂其非上訴
    人所僱用。至本院向財政部台灣省北區國稅局中壢稽徵所函調上訴人公司八十七
    年申報薪資扣繳員工姓名資料，雖未發現上訴人公司有申報該年林繁榮、林榮興
    之薪資，惟上訴人公司是否申報林繁榮、林榮興薪資乃為其報稅行政考量事項，
    尚不足以執為未僱用林繁榮、林榮興之依據。林繁榮、林榮興嗣後於本院證稱係
    林榮興向上訴人承包工程、林繁榮受其兄林榮興僱用、林繁榮肇事時非執行上訴
    人公司工作云云，核係翻異迴護上訴人之詞，不能採信。上訴人於本院始提出之
    工程交辦單、支出傳票、請款單，或為其單方面製作，或經林榮興配合製作，乃
    配合林繁榮、林榮興事後翻異之詞，亦不能採信。
(四)、綜上所述，林繁榮肇事當時應是受僱於上訴人公司，且係執行上訴人之工作，上
    訴人就林繁榮因執行職務肇事對於被上訴人因而所受之損害，自應負連帶賠償責
    任。
五、按因故意或過失不法侵害他人之權利者，負損害賠償責任；不法侵害他人之身體
    或健康者，對於被害人因此喪失或減少勞動能力，或增加生活上之需要時，應負
    損害賠償責任；及不法侵害他人之身體、健康、名譽、自由、信用、隱私、貞操
    或不法侵害其他人格法益而情節重大者，被害人雖非財產上之損害，亦得請求賠
    償相當之金額，此民法第一百八十四條第一項前段、第一百九十三條、第一百九
    十五條第一項均定有明文。原審對於被上訴人請求上訴人賠償費用判准所支出之
    看護費九萬元、減少勞動能力損害四百零二萬三千零七十九元、精神慰撫金五十
    萬元，計四百六十一萬三千零七十九元，兩造於本審並無爭執，應予准許。而被
    上訴人自認已自國華產物保險股份有限公司獲得第三責任險理賠一百零五萬五千
    八百三十六元，依據強制汽車責任保險法第三十條規定，應自被上訴人上述所得
    請求之金額中扣除後，被上訴人得請求之賠償金為三百五十五萬七千二百四十三
    元。另被上訴人自承自上訴人瑞誠公司收受五萬元，應予扣除，故被上訴人請求
    上訴人給付三百五十萬七千二百四十三元，及自起訴狀繕本送達之翌日即八十九
    年二月十七日起至清償日止，依週年利率百分之五計算之利息，應予准許（被上
    訴人逾此部分之請求業經原審駁回確定）。
六、原審於上開應准許部分為被上訴人勝訴之判決，並依聲請分別准免假執行宣告，
    核無不合，上訴人仍執陳詞上訴求予廢棄改判，為無理由，上訴應予駁回。
七、兩造其餘攻擊防禦方法，核不影響判決結果，無逐一詳予論駁之必要，併此敘明
    。
據上論結，本件上訴為無理由，爰判決如主文。
中　　　華　　　民　　　國　　九十三　　年　　　五　　　月　　十二　　日
                                  民事第十四庭
                                      審判長法  官　 　張  宗  權
                                            法　官     蕭  艿  菁
                                            法  官     陳  忠  行
正本係照原本作成。
如不服本判決，應於收受送達後二十日內向本院提出上訴書狀，其未表明上訴理由者
，應於提出上訴後二十日內向本院補提理由書狀（均須按他造當事人之人數附繕本）
上訴時應提出委任律師或具有律師資格之人之委任狀；委任有律師資格者，另應附具
律師資格證書及釋明委任人與受任人有民事訴訟法第四百六十六條之一第一項但書或
第二項（詳附註）所定關係之釋明文書影本。
中　　　華　　　民　　　國　　九十三　　年　　　五　　　月　　 十三 　　日
　　　　　　　　　　　　　　　　　　　　　　書記官     明  祖  星
附註：
民事訴訟法第四百六十六條之一（第一項、第二項）：
對於第二審判決上訴，上訴人應委任律師為訴訟代理人。但上訴人或其他法定代理人
具有律師資格者，不在此限。
上訴人之配偶、三親等內之血親、二親等內之姻親，或上訴人為法人、中央或地方機
關時，其所屬專任人員具有律師資格並經法院認為適當者，亦得為第三審訴訟代理人
。
